臺灣高等法院民事判決　　　　　　　　　99年度訴易字第92號
　　原　　　告　A女　　　 
　　訴訟代理人　陳筱屏律師
　　被　　　告　吳靖晟　
　　訴訟代理人　林志嵩律師
上列當事人間請求侵權行為損害賠償事件，原告提起刑事附帶民
事訴訟，經本院刑事庭移送前來（99年度附民字第221號），本
院於民國100年5月24日言詞辯論終結，判決如下：
    主  文
被告應給付原告新臺幣伍拾萬元，及自民國九十九年九月十七日
起至清償日止，按週年利率百分之五計算之利息。
原告其餘之訴駁回。
訴訟費用由被告負擔十分之七，餘由原告負擔。
    事實及理由
一、原告起訴主張：被告於民國（下同）98年8月初某日晚間，
    與友人前往宜蘭縣宜蘭市○○路○段81號之采虹卡拉OK202包
    廂飲酒唱歌，嗣於同日晚間8、9時許，見采虹卡拉OK之女服
    務生即原告單獨進入203包廂廁所，且四下無人，待原告自
    包廂廁所走出時，即強行將原告推回廁所，將廁所門反鎖，
    並以身體強行壓制原告在地上，原告因恐遭不測而未強烈反
    抗及呼救，被告乃將原告褲子褪去，再對原告強制性交得逞
    。被告所犯強制性交犯行，業經臺灣宜蘭地方法院刑事庭以
    99年度訴字第48號判處有期徒刑3年6月，經本院及最高法院
    駁回被告上訴而確定。原告為輕度智能障礙人士，被告竟為
    滿足自己之性慾，對原告為強制性交行為，造成原告身心受
    創，精神痛苦萬分，原告自得依法向原告請求精神慰撫金新
    台幣（下同）70萬元，爰依民法第184條第1項前段、第195
    條第1項規定，求為命：被告應給付原告70萬元，及自附帶
    民事訴訟訴狀繕本送達被告翌日起至清償日止，按年息5%之
    利息。被告則以：被告未對原告為強制性交行為，刑事判決
    除原告之指控外，並未有其他積極證據證明被告對原告為強
    制性交行為，且原告指證被害經過前後歧異，亦有違經驗論
    理法則，不足採信。又原告之母、訴外人吳昶旻、林文彬、
    謝學良、蔡文達在刑事案件之證詞，均不足以證明被告有性
    侵原告之事實。另被告為南港高工肄業，目前為小客車的司
    機，每月收入2萬元，已結婚育有2女。原告請求之精神慰撫
    金過高等語，資為抗辦。並答辯聲明：原告之訴駁回。
二、查原告主張被告於98年8月間某日晚間，與友人前往宜蘭縣
    宜蘭市○○路○段81號之采虹卡拉OK202包廂飲酒唱歌，而原
    告係采虹卡拉OK之女服務生，且為輕度智障人士。原告之母
    為此委託蔡文達等人查明事情原委，被告叔父吳昶旻委託謝
    學良交付二萬元予原告之母，並交付10萬元報酬予謝文達委
    託協調兩造爭議（非賠償原告金錢），嗣原告對被告提出刑
    事強制性交罪告訴，業經臺灣宜蘭地方法院刑事庭以99年度
    訴字第48號判決被告犯強制性交罪，處有期徒刑3年6月，並
    迭經本院及最高法院駁回被告上訴而已確定等情，為被告所
    不爭執，並有身心障礙手冊（見本院卷第58頁）、臺灣宜蘭
    地方法院刑事庭99年度訴字第48號刑事判決書、本院99年度
    上易字第2717號刑事判決書及最高法院100年度台上字第104
    7號刑事判決書、被告辯論意旨狀（見本院卷第75頁、79頁
    ）在卷足稽，惟原告主張被告於上揭時地對原告為強制性交
    不法行為，並造成原告身心受創，精神痛苦萬分，應賠償原
    告精神慰撫金70萬元損害乙節，則為被告所否認，並以上述
    情詞置辯。故本件兩造爭執要點在於：(一)被告是否於上揭時
    地，故意對原告為強制性交之不法行為，侵害原告權利？
    (二)如認被告確有侵權行為，則原告請求被告賠償之精神慰撫
    金是否過高？玆述如下。
三、被告是否於上揭時地，故意對原告為強制性交之不法行為，
    侵害原告權利？
  (一)原告主張被告於98年8月間某日晚間8、9時許，與友人前往
    宜蘭縣宜蘭市○○路○段81號之采虹卡拉OK202包廂飲酒唱歌
    ，被告見原告單獨進入203包廂廁所，且四下無人，待原告
    自包廂廁所走出時，即強行將原告推回廁所，將廁所門反鎖
    ，並以身體強行壓制原告在地上，被告並將原告褲子褪去，
    再對原告強制性交得逞等情，有卷附之宜蘭縣政府警察局函
    所附現場照片、現場平面圖、相片影像資料查詢結果（見臺
    灣宜蘭地方法院99年度訴字第48號刑事卷第108至115頁、臺
    灣宜蘭地方法院檢察署98年度偵字第4898號偵查卷第44至45
    頁）足參，並有證人賴玟伶、林文彬、蔡文達於刑事案件第
    一審中證詞可佐（見臺灣宜蘭地方法院99年度訴字第48號刑
    事卷第81至92頁、第124至131頁），核與原告主張情節相符
    ，又證人賴玟伶與被告素不相識，且證人賴玟伶、林文彬、
    蔡文達與被告亦無任怨隙，自無設詞誣陷被告之必要，是其
    證詞仍堪採信。又原告罹患輕度智能障礙，因遭被告強制性
    交致受有處女膜陳舊裂傷等傷害，亦有國立陽明大學附設醫
    院98年9月23日出具之受理疑似性侵害事件驗傷診斷書可憑
    （臺灣宜蘭地方法院99年度訴字第48號刑事卷第36至37頁）
    ，堪認原告主張被告於上揭時地，故意對原告為強制性交之
    不法行為，侵害原告性自主權乙節應為真實。又原告對被告
    提出之刑事強制性交罪告訴，經臺灣宜蘭地方法院、本院及
    最高法院調查審理後，就原告所指上情，亦同此認定。故被
    告空言否認，抗辯未對原告強制性交云云，委無足取。
  (二)至被告雖抗辯原告主張被害經過前後歧異，有違經驗論理法
    則，不足採信。原告之母、證人吳昶旻、林文彬、謝學良、
    蔡文達在刑事案件證詞，不足證明被告有性侵原告云云，惟
    原告係79年9月出生，於事發時年僅18歲，且其本身罹患輕
    度智能障礙，有原告之真實姓名對照表、中華民國身心障礙
    手冊各1份在卷足憑（見宜蘭縣政府警察局刑事案偵查卷第1
    6頁），故原告雖無法明確指出遭被告強制性交之確切日期
    ，及對於案發當時細節未能主張如一，惟原告於偵查及刑事
    庭作證時，距離案發時間已逾4個月以上，並斟酌原告智能
    狀況，其對於枝微末節之敘述難免有所誤差，然原告對於遭
    被告強制性交之主要情節則始終證述如一，且與證人賴玟伶
    、原告之母、謝學良、林文彬、吳昶旻、蔡文達證詞，就事
    發前後、本案協調經過情節所述相符，足認原告主張應堪採
    信。次按原告因缺乏社會經驗及學習、應變、思考能力不足
    情形下，擔心遭親友、僱主責備或引來異樣眼光等等原因，
    而隱瞞遭被告強制性交之事，當晚仍正常繼續上班，事後並
    接聽被告電話，直至其母追問始告知詳情，尚難謂有違常理
    而認其所述不實。故被告辯稱原告主張前後不一、有違經驗
    法則，原告主張顯屬不實云云，自不足採。
四、如認被告確有侵權行為，則原告請求被告賠償之精神慰撫金
    是否過高？
  (一)按因故意或過失，不法侵害他人之權利者，負損害賠償責任
    ；不法侵害他人之身體、健康、名譽、自由、信用、隱私、
    貞操，或不法侵害其他人格法益而情節重大者，被害人雖非
    財產上之損害，亦得請求賠償相當之金額，民法第184條第1
    項前段及第195條第1項前段，分別定有明文。而精神慰撫金
    之多寡，應斟酌雙方之身分、地位、資力與加害之程度及其
    他各種情形核定相當之數額。其金額是否相當，自應依實際
    加害情形與被害人所受之痛苦及雙方之身分、地位、經濟狀
    況等關係決定之（最高法院85年度臺上字第460號判決意旨
    參照）。查被告不法侵害原告之身體性自主權，既經認定，
    已如前述。則原告主張依上開規定請求被告賠償精神慰撫金
    ，自非無據。本院審酌原告遭被告強制性交所受精神上痛苦
    之程度，被告行為後仍一再否認，毫無悔意，且拒絕賠償原
    告損害，並參酌原告為頭城家事商業職業學校畢業、患有輕
    度障能障礙、98年年所得為68,000元、名下無財產；被告為
    南港高工肄業、此次因另案入監執行前擔任九人座小客車的
    司機、每月收入約2萬元、名下無財產等情，有原告之畢業
    證書、身心障礙手冊、原告98年度綜合所得稅資料清單可參
    （見本院卷第57頁至59頁）及被告陳報狀（見本院卷38頁）
    、法律扶助基金會宜蘭分會申請人資力審查表、被告98年度
    綜合所得稅資料清單可參（見本院卷第14、18、25、27頁背
    面），爰審酌兩造身分、地位、經濟狀況等一切情狀，認原
    告請求被告給付精神慰撫金70萬元，尚屬過高，應以50萬元
    為適當。原告逾此數額之請求，不應准許。
  (二)按給付無確定期限者，債務人於債權人得請求給付時，經其
    催告而未為給付，自受催告時起，負遲延責任。其經債權人
    起訴而送達訴狀，與催告有同一之效力；遲延之債務，以支
    付金錢為標的者，債權人得請求依法定利率計算之遲延利息
    ；應付利息之債務，其利率未經約定，亦無法律可據者，週
    年利率為5%，為民法第229條第2項、第233條第1項前段及第
    203條所明定。被告經原告起訴請求上開損害而未為給付，
    原告自得依上開規定，請求被告加付遲延利息。從而，原告
    請求被告給付50萬元，及自起訴狀繕本送達之翌日即99年9
    月17日（見本院99年度附民字第221號卷第5頁）起至清償日
    止，按週年利率5%計算之利息，為有理由，應予准許。原告
    逾此請求，為無理由，應予駁回。
五、本件事證已臻明確，兩造其他攻擊、防禦方法及提出之證據
    ，核與判決結果無何影響，爰不逐一論述必要，併此敘明。
六、據上論結，本件原告主張一部有理由，一部無理由，爰判決
    如主文。
中    華    民    國   100    年    6     月    14    日
                    民事第十三庭  
                        審判長法  官  蕭艿菁
                              法  官  林麗玲
                              法  官  賴劍毅
正本係照原本作成。
不得上訴。
中    華    民    國   100    年    6     月    14    日
                              書記官  黃千鶴